臺灣臺北地方法院民事判決　　　　　　　　　　　　九十三年度勞訴字第一０一號
　　原　　　告　甲○○
　　被　　　告　臺北市政府交通局
　　法定代理人　林志盈
　　訴訟代理人　梁恒德
右當事人間給付退休金事件，經本院於中華民國九十三年八月六日言詞辯論終結，判
決如左：
    主      文
原告之訴暨假執行之聲請均駁回。
訴訟費用由原告負擔。
    事實及理由
一、程序方面：原告起訴時原列臺北市公共汽車管理處為被告，惟臺北市公共汽車管
    理處嗣訴訟繫屬中之民國九十三年六月三十日經臺北市議會第九屆第十次臨時大
    會第三次會議決議裁撤，有臺北市議會九十三年七月七日議法字第九三○○三五
    三四○○號函影本在卷可稽（見本院卷第三十三頁），原臺北市公共汽車管理處
    之業務則由臺北市政府交通局承受，並聲明承受訴訟，核無不合。又按訴狀送達
    後，原告不得將原訴變更或追加，但擴張或減縮應受判決事項之聲明者，不在此
    限，民事訴訟法第二百五十五條第一項第三款定有明文。本件原告原起訴請求被
    告給付退休金差額一百零四萬零四十一元，嗣擴張請求被告給付退休金差額一百
    十二萬七千八百零二元，為屬擴張應受判決事項之聲明，依民事訴訟法第二百五
    十五條第一項第三款規定，為法之所許，合先敘明。
二、本件原告主張：其原任職於被告所屬前臺北市公共汽車管理處，九十一年六月十
    五日依「臺北市公共汽車管理處專案精簡要點」辦理退休生效，臺北市公共汽車
    管理處並以原告自八十一年七月一日至九十一年六月十五日止服務年資共九年十
    一月十四日為基準，計付原告退休給與。惟嗣臺北市公共汽車管理處於九十一年
    十二月十八日以北市車人字第○九一三一六一二三○○號函修正「臺北市公共汽
    車管理處勞工退休辦法」第八條，依修正後之規定，因離職、解僱而中斷服務，
    而後再予復用者，其過去年資得以併計退休年資。原告曾自六十九年十二月一日
    起至七十九年五月二十一日止連續服務於臺北市公共汽車管理處共九年四月二十
    日，且原告並無「臺北市公共汽車管理處勞工退休辦法」第九條所列情事，因此
    臺北市公共汽車管理處應將上開九年四月二十日之服務年資併計於原告退休年資
    內計付退休給與，故臺北市汽車管理處應再給付原告十九個基數，每個基數以五
    萬九千三百五十八元計算之退休金一百十二萬七千八百零二元等語。並聲明：
    （一）被告應給付原告新台幣一百十二萬七千八百零二元，及自支付命令送達翌
    日起至清償日止按年息百分之五計算之利息。（二）願供擔保，請准宣告假執行
    。
三、被告則以：被告所屬前臺北市公共汽車管理處為精減人員，訂定「臺北市公共汽
    車管理處專案精簡要點」，上開要點實施期間為自九十一年五月一日至九十一年
    十月三十一日止，有關年資之計算係依「臺北市公共汽車管理處勞工退休辦法」
    之規定辦理，而當時「臺北市公共汽車管理處勞工退休辦法」第八條第二項規定
    因離職、解僱而中斷服務，而後再予復用者，其過去年資不予計算。原告係依上
    開精簡要點申請退休而於九十一年六月十五日退休生效，臺北市公共汽車管理處
    依上開勞工退休辦法計算原告年資，並依相關規定擇優核算原告退休金並加發七
    個月俸額之慰助金，並無違誤。雖嗣臺北市公共汽車管理處雖依產業工會於九十
    一年十月二十二日之提案建議，而於九十一年十二月十八日以北市車人字第○九
    一三一六一二三○○號修正勞工退休辦法第八條第二項規定為「因離職、解僱而
    中斷服務，而後再予復用者，其過去年資得以併計退休年資」，惟此僅適用於該
    修正辦法經台北市政府勞工局備案實施後，即九十二年一月仍在職之現職人員，
    原告既已於九十一年六月十五日辦理專案精簡退休在案，自無溯及請求依修正後
    之勞工退休辦法計算退休年資並據下計算退休給與等語資為抗辯。並聲明：原告
    之訴駁回。
四、原告主張其原任職於前被告所屬臺北市公共汽車管理處，於九十一年六月十五日
    依「臺北市公共汽車管理處專案精簡要點」辦理退休生效，臺北市公共汽車管理
    處並以原告自八十一年七月一日至九十一年六月十五日止服務年資共九年十一月
    十四日為基準，計付原告退休給與。嗣臺北市公共汽車管理處於九十一年十二月
    十八日以北市車人字第○九一三一六一二三○○號函修正「臺北市公共汽車管理
    處勞工退休辦法」第八條，依修正後之規定，因離職、解僱而中斷服務，而後再
    予復用者，其過去年資得以併計退休年資之事實，業據其提出離職證明書、臺北
    市公共汽車管理處給與職工退休金計算清單，及臺北市公共汽車管理處九十一年
    十二月十八日以北市車人字第○九一三一六一二三○○號函影本為證（見本院九
    十三年促字第二四二二號卷第五頁、第六頁及本院卷第四十二頁），並為被告所
    不爭，自堪信為真實。至原告主張其曾自六十九年十二月一日起至七十九年五月
    二十一日止連續服務於臺北市公共汽車管理處共九年四月二十日，且原告並無「
    臺北市公共汽車管理處勞工退休辦法」第九條所列情事，因此臺北市公共汽車管
    理處應將上開九年四月二十日之服務年資併計於原告退休年資內，再給付原告十
    九個基數，每個基數以五萬九千三百五十八元計算之退休金一百十二萬七千八百
    零二元。則為被告所否認，並以前開情詞置辯。經查：
（一）被告所屬前臺北市公共汽車管理處為建立移轉民營之條件須裁減人員，訂定「
      臺北市公共汽車管理處專案精簡要點」，依要點第二條規定其實施期間為自九
      十一年五月一日至九十一年十月三十一日止，適用對象依第四條規定，則為在
      該處預算員額任職一年以上，依法得適用退休、資遣規定之職員、技工、業務
      工、不定期契約工、依聘任人員聘用條例聘用之人員及路線釋之駕駛員。又依
      第五條規定，其年資採計各依其適用之退休、資遣法規定辦理，有該專案精簡
      要點影本在卷可稽（見本院卷第二十四頁）。而當時有效之臺北市公共汽車管
      理處勞工退休辦法中關於年資之採計於第八條規定「一、年資採計以勞工到職
      起薪日為準。二、因辭職、解僱而中斷服務，而後再予復用者，其過去年資不
      予計算」，亦有臺北市公共汽車管理處勞工退休辦法影本附卷足憑（見本院卷
      第二十八頁）。又原告雖自六十九年十二月一日起即任職於臺北市公共汽車管
      理處，惟於七十九年五月二十一日因故離職，嗣於八十年四月二十七日回任後
      又於同年十一月十九日離職，嗣再於八十一年七月一日回任迄九十一年六月十
      五日依臺北市公共汽車管理處專案精簡要點辦理優退，有原告之勞工保險被保
      險人投保資料表影本在卷足憑（見本院卷第九頁），則臺北市公共汽車管理處
      依原告退休當時有效之勞工退休辦法第八條之規定，以原告自八十一年七月一
      日至九十一年六月十五日止之服務年資，依上開專案精簡要點計付原告退休給
      與並無違誤，被告抗辯其所屬前臺北市公共汽車管理處已依規定足額給付原告
      之退休給與，應屬非虛。
（二）原告雖主張臺北市公共汽車管理處嗣於九十一年十二月十八日函將勞工退休辦
      法第八條關於年資採計之規定，修正為對於因離職、解僱而中斷服務，而後再
      予復用者，其過去年資得以併計退休年資，則臺北市公共汽車管理處應將其自
      六十九年十二月一日起至七十九年五月二十一日止連續服務於臺北市公共汽車
      管理處之年資併計於其退休年資內云云。惟查原告係於九十一年六月十五日依
      「臺北市公共汽車管理處專案精簡要點」辦理退休，而上開勞工退休辦法是於
      原告退休後之九十一年十二月十八日始函報台北市政府勞工局修正，並於勞工
      局九十二年一月十七日同意備查後實施，有臺北市公共汽車管理處九十一年十
      二月十八日北市車人字第○九一三一六一二三○○號函，及台北市政府勞工局
      九十二年一月十七日北市勞二字第○九二三○○九三一○○號函影本在卷可稽
      （見本院卷第三十一頁、第三十二頁），被告辯稱勞工退休辦法係於原告退休
      ，且「臺北市公共汽車管理處專案精簡要點」實施期間經過後，方始修正，應
      屬可取。上開勞工退休辦法既係於原告退休後始行修正，則原告主張應溯及於
      其退休時，適用修正後之勞工退休辦法採計年資，計算退休給與，並補發差額
      ，自無可取。
（三）原告雖又主張臺北市公共汽車管理處於其退休後不及半年即修正勞工退休辦法
      有關年資採計之規定，此項作為顯係針對其等適用系爭專案精簡點辦理退休之
      員工，有刻意欺騙及隱瞞之嫌云云。惟查，於臺北市公共汽車管理處專案精要
      點實施前及其實施期間，系爭臺北市公共汽車管理處勞工退休辦法並未曾修改
      ，亦無修改之準備或提案，嗣後其第八條關於年資採計部分之修訂，係源於臺
      北市公共汽車管理處產業工會為爭取勞工權益，於系爭專案精簡要點實施期間
      過後之九十一年十月二十二日以北車產字第九一一○三五號函，提案建議「在
      該處服務因故辦理離職，其後再辦理復職，其年資應於合併案」，經臺北市公
      共汽車管理處同意修正為如離職原因非可歸責於勞工，其再受僱後，其前後年
      資得併計退休年資，有臺北市公共汽車管理處產業工會九十一年十月二十二日
      以北車產字第九一一○三五號函，及臺北市公共汽車管理處九十一年十一月十
      八日北市車人字第○九一三一三六一二三○○號函影本在卷可稽，原告主張系
      爭勞工退休辦法之修正既針對其等適用系爭專案精簡點辦理退休之員工，有刻
      意欺騙及隱瞞之嫌，要無足取。
五、綜上所述，臺北市公共汽車管理處依原告退休當時有效之勞工退休辦法第八條規
    定計算原告之服務年資，並依上開專案精簡要點計付原告退休給與，並無違誤，
    原告主張臺北市公共汽車管理處應併計其於七十九年五月二十二日因故離職前九
    年四月二十二日之工作年資計算退休給與，再給付其十九個基數，每個基數以五
    萬九千三百五十八元計算之退休金一百十二萬七千八百零二元及其利息，為無理
    由，應予駁回。原告之訴既經駁回，其假執行之聲請亦失所附麗，應併予駁回。
六、至兩造其餘之攻擊或防禦方法，及未經援用之證據資料，經本院斟酌後，認為均
    不足以影響本判決之結果，自無一一詳予論述之必要，附此敘明。
七、結論：本件原告之訴為無理由，並依民事訴訟法第七十八條，判決如主文。
中　　　華　　　民　　　國　　九十三　　年　　　八　　　月　　 二十 　　日
                              勞工法庭法      官  張靜女
右為正本係照原本作成
如對本判決抗告須於裁定送達後二十日內向本院提出上訴狀
中　　　華　　　民　　　國　　九十三　　年　　　八　　　月　　 二十 　　日
                                            法院書記官   莊滿美
